臺灣臺中地方法院民事判決　94年度訴字第2021號
原　　　告　甲○○
被　　　告　乙○○
　　　　　　　　　　　現於臺灣台中看守所
上被告因傷害致重傷刑事案件，原告提出附帶民事訴訟請求損害
賠償事件（九十四年度附民字第一六０號），經刑事庭裁定移送
前來，本院於民國九十四年十二月二十八日言詞辯論終結，判決
如下：
    主    文
被告應給付原告新台幣壹佰肆拾玖萬玖仟肆佰伍拾元，及自九十
四年八月二十七日起至清償日止按年息百分之五計算之利息。原
告其餘之訴駁回。
本判決第一項於原告以新台幣伍拾萬元供擔保後，得假執行，被
告如以新台幣壹佰肆拾玖萬玖仟肆佰伍拾元為原告預供擔保後，
得免為假執行。
原告其餘假執行之聲請駁回。
訴訟費用由被告負擔十分之三；餘由原告負擔。
    事實及理由
一、本件原告經合法通知，未於言詞辯論期日到場，核無民事訴
    訟法第386條所列各款情形，爰依被告之聲請，由其一造辯
    論而為判決。
二、原告主張：被告乙○○於民國（下同）92年4月2日晚上6時
    30許，在台中縣太平市○○路491號舊情綿綿卡拉ok店內為
    原告慶生，嗣後在該店門前因續攤問題發生爭執，並互相推
    擠，原告雖毆擊被告一拳，不料被告心有未甘，趁原告轉頭
    牽機車回家之際，反手毆擊原告頭部，原告乃與訴外人黃明
    郎毆打被告，被告竟持名片大小厚約0.3公分之鑰匙片猛力
    擊打原告之右上臂、右耳等處，致原告受有右上臂嚴重切割
    傷、深及肌肉併神經及血管斷裂、右耳切割傷、失血性休克
    等傷害，經送醫治療，仍造成右手之大小魚際肌、指間肌肌
    肉萎縮，五指無法完全伸展、手掌麻木，正中及尺神經損傷
    ，呈肌肉萎縮及鳥爪現象。爰依民法侵權行為損害賠償請求
　　權之關係，請求被告賠償喪動勞動力之損失480萬元，並聲
  　明被告應給付原告480萬元及起訴狀繕本送達翌日起至清償
    日止，按年息百分之五計算之利息，並願供擔保請准為假執
    行之宣告。
三、被告則以：對於在上開時地發生爭執，及原告受有右上臂嚴
    重切割傷、深及肌肉併神經及血管斷裂、右耳切割傷、失血
    性休克等傷害，經送醫治療，仍造成右手之大小魚際肌、指
    間肌肌肉萎縮，五指無法完全伸展、手掌麻木，正中及尺神
    經損傷，呈肌肉萎縮及鳥爪現象，並不爭執，惟以係基於防
    衛，應構成正當防衛，且請求賠償之精神慰撫金額過鉅等語
    置辯，並陳明如受不利判決，願供擔保請准免為假執行。
四、本件原告主張被告於92年4月2日晚上6時30許，在台中縣太
    平市○○路491號舊情綿綿卡拉ok店內為原告慶生，嗣後在
    該店門前因續攤問題發生爭執，並互相推擠，被告基於傷害
    故意，竟持名片大小厚約0.3公分之鑰匙片猛力擊打原告之
    右上臂、右耳等處，致原告受有右上臂嚴重切割傷、深及肌
    肉併神經及血管斷裂、右耳切割傷、失血性休克等傷害，經
    送醫治療，仍造成右手之大小魚際肌、指間肌肌肉萎縮，五
    指無法完全伸展、手掌麻木，正中及尺神經損傷，呈肌肉萎
    縮及鳥爪現象之事實，為被告所不爭執，並有台灣台中地方
    法院檢察署93年度偵緝字第1219號起訴書、本院93年度中簡
    字第2392號、94簡上緝字第1號刑事判決書、台灣高等法院
    台中分院94年度上訴字第1747號刑事判決書、警訊筆錄、行
    政院國軍退除役官兵輔導委員會台中榮民總醫院 (下稱台中
    榮總)函文及函附之鑑定書等在卷可按，自堪信為真正。按
    因故意或過失不法侵害他人之權利者，負損害賠償責任。民
    法第184條第1項定有明文。被告抗辯本件傷害事件之發生，
    實乃基於正當防衛云云，惟觀本件事發之經過，業據現場目
    擊證人黃明郎、林昭伶於刑事案件警詢、偵查及審理中證述
    在卷，事發當時，雖因眾人酒後亂性，而互相鬥毆，致原告
    受有重傷害，然正當防衛必須對於現在不法之侵害始得為之
    ，侵害業已過去即無正當防衛可言，至彼此互毆，又必一方
    初無傷人之行為，因排除對方不法之侵害而加以還擊，始得
    以正當防衛論，故侵害已過去後之報復行為，與無從分別何
    方為不法侵害之互毆行，均不得主張防衛權，最高法院30
    年上字第1040號判例意旨參照，原告雖曾毆打被告，然原告
    既已轉頭牽機車欲離去，則原告對被告之不法侵害已然過去
    ，被告竟仍持名片大小厚約0.3公分之鑰匙片猛力擊打原告
    ，被告自無主張正當防衛之餘地，本院及台灣高等法院刑事
    判決亦採相同之見解，有本院及台灣高等法院刑事卷宗及判
    決書可稽，被告所辯，於法無據。綜上，原告所受之傷害係
    因被告之故意傷害行為所導致，至為灼然，被告之侵權行為
    與原告所受傷害之間，自具有相當因果關係，足堪認定，被
    告自應負侵權行為之賠償責任，是以，原告請求被告負本件
    侵權行為賠償責任，自屬有據。
五、次按因故意或過失，不法侵害他人之權利者，負損害賠償責
　　任；不法侵害他人之身體或健康者，對於被害人因此喪失或
　  減少勞動能力，或增加生活上之需要時，應負損害賠償責任
    ，民法第184條第1項、第193條第1項各訂有明文。本件原告
　　主張減少勞動能力部分：
　　(1)本件原告因系爭傷害事故，於92年4月2日進入賢德醫院住
    院接受部分擴清術、神經修補術、血管吻合治療，因傷勢造
    成難治之週邊神經損傷，造成右手之大小魚際肌、指間肌肌
    肉萎縮，五指無法完全伸展、手掌麻木，正中及尺神經損傷
    ，呈肌肉萎縮及鳥爪現象，有台中榮總函文附刑事卷宗可稽
    ，依勞工保險殘廢給付標準表，原告之傷勢應屬該標準表第
    101項規定為八級殘廢，並非完全無法勞動，應僅減少部分
    勞動能力，依原告所述原有工作性質乃購買零件、送公文等
    雜工，因右手肌肉萎縮，勢必造成點算及持文件等細微動作
    施作不易，減少勞動能力以45%為妥適。
　　(2)又原告在事故發生時，任職江興營造有限公司，且原告於
  　89年至92年3月間均任職江興營造有限公司，且91年之年收
    入為315,780元，有財台灣省中區國稅局所得資料清單三紙
    在卷可稽，被告辯稱原告毫無工作收入，所辯無可採信。本
    件原告因系爭傷害事故，致終身減少勞動能力比率為61.52%
    ，已詳述如前，再佐以，原告主張其每月薪資為20,000元，
    未逾越江興營造有限公司向國稅局陳報之薪資數額，是以，
    以每月20,000元之薪資收入計算，原告每月減少百分之
    45%之勞動能力計9,000元（20,000X45%=9,000）。又傷害發
    生時原告為38歲，算至60歲尚有22年之勞動年限。原告請求
    20年之勞動減損，依霍夫曼式計算法扣除中間利息 (首期給
    付不扣除中間利息)核計金其額為壹佰肆拾玖萬玖仟肆佰伍
    拾元【計算方式為：(9000X166.00000000)=0000000.25375
    。其中166.00000000為月別單利 (5/12)%第240月霍夫曼累
    計係數。採四捨五入，元以下進位】。
    (3)是以，本件原告請求被告賠償減少勞動能力，於1,499,45
      0元之範圍內，為有理由，惟原告逾此部分之請求，則無
      理由。
六、從而，原告本於侵權行為法律關係，請求被告給付1,499,45
    0元，及自起訴狀繕本送達被告之翌日即94年8月27日起至清
    償日止，按年息百分之5計算之利息，為有理由，應予准許
    ，至逾此部分之請求，則無理由，應予駁回。
七、兩造陳明願供擔保，聲請宣告假執行或免為假執行，經核原
    告勝訴部分，合於法律規定，爰分別酌定相當之擔保金額宣
    告之；原告其餘假執行之聲請，因訴之駁回而失所依據，不
    予准許。
八、訴訟費用負擔及假執行之依據：民事訴訟法第79條、第389
    條第1項第5款、第392條第2項、第3項。
中　　華　　民　　國　　94　　年　　12　　月　　30　　日
                  民事第三庭    法  官  林靜芬
正本係照原本作成。
如對本判決上訴，須於判決送達後20日內向本院提出上訴狀。
中　　華　　民　　國　　94　　年　　12　　月　　30　　日
                                書記官
